臺灣嘉義地方法院民事判決
109年度訴字第599號
原      告  蔡永富  

訴訟代理人  李昶欣律師
複  代理人  陳宗翰律師
被      告  王振義  

訴訟代理人  游鎮銘  
上列當事人間因過失傷害案件，原告提起請求損害賠償之刑事附
帶民事訴訟，經本院刑事庭以109年度嘉交簡附民字第20號刑事
附帶民事訴訟裁定移送前來，經本院於民國111年1月4日言詞辯
論終結，判決如下：
    主  文
被告應給付原告新臺幣壹佰伍拾捌萬壹仟壹佰陸拾捌元，及自民
國一○九年五月八日起至清償日止，按年息百分之五計算之利息
。
原告其餘之訴駁回。
訴訟費用由被告負擔百分之六十二；餘由原告負擔。
本判決第一項於原告以新臺幣壹拾伍萬玖仟元供擔保後，得假執
行。但被告如以新臺幣壹佰伍拾捌萬壹仟壹佰陸拾捌元為原告預
供擔保後，得免為假執行。
原告其餘假執行之聲請駁回。
    事  實
壹、程序部分：
一、按本於道路交通事故有所請求而涉訟者，經裁定移送民事庭
    者，一律適用簡易程序，民國110年1月22日修正施行之民事
    訴訟法第427條第2項第11款定有明文。又修正前已繫屬之上
    開事件，尚未經終局裁判者，適用修正後之規定，民事訴訟
    法施行法第4條之1第1款亦有明文。經查，本件於111年1月4
    日依通常訴訟程序言詞辯論終結，然本件係屬於道路交通事
    故事件，依修正施行後之民事訴訟法第427條第2項第11款規
    定，屬於簡易程序事件。故本件依民事訴訟法施行法第4條
    之1第1款規定，上訴應適用簡易訴訟程序，由本院合議庭審
    理，先予敘明。
二、被告經合法通知，未於言詞辯論期日到場，核無民事訴訟法
    第386條各款所列情形，爰依原告之聲請，由其一造辯論而
    為判決。
貳、實體部分：
一、原告主張：
㈠、原告於107年11月26日駕駛車牌號碼0000-00自小客車沿嘉義
    市新民路自南往北方向行駛，遭被告駕駛車牌號碼00-0000
    自小客車突然跨越雙黃線行駛至對向車道，原告閃避不及，
    遭被告所駕駛之車輛撞擊（下稱系爭事故），致原告受有「
    左側脛骨上端閉鎖性骨折」住院8日，並接受「左側骨骼骨
    折復位固定手術」後出院，至今行走仍跛腳而不良於行。系
    爭事故並經交通部公路總局嘉義區監理所嘉雲區車輛行車事
    故鑑定會鑑定原告無肇事因素，是被告因過失致原告受有身
    體及精神上損害，爰依民法第184條第1項前段、第191條之2
    、第193條、第195條等規定，請求被告賠償如下各項費用，
    共新臺幣（下同）2,542,620元：
  1.醫療費用46,766元：
    系爭事故致原告受有左側脛骨上端閉鎖性骨折之傷害，原告
    因而至戴德森醫療財團法人嘉義基督教醫院（下稱嘉義基督
    教醫院）住院、手術及治療，共支出醫療費用93,775元，扣
    除原告受有強制險理賠金47,009元後，所餘46,766元得向被
    告請求賠償。
  2.看護費用149,600元：
　　原告因上開傷害住院8天，加計應受2個月專人照顧，共應受
    看護68日，並以每日2,200元計付看護費，則被告應賠償原
    告之看護費用共149,600元（計算式：2,200元×68日=149,60
    0元）。
  3.不能工作損失454,544元：
    原告因系爭事故受傷，經診斷需專人照顧2個月，休養6個月
    ，故有8個月不能工作。又原告係自行開業之水電業，承攬
    小額工程水電等案件，原告於事故發生前一年所承攬之工程
    費用總計為1,431,200元（計算式：契約一84萬元+契約二37
    3,700元+契約三10萬元+契約四117,500元=1,431,200元），
    扣除各該契約之材料成本共617,990元（計算式：契約一418
    ,190元+契約二199,800元+契約三、四均0元=617,990元）及
    人事成本131,400元（計算式：契約一63,000元+契約二16,2
    00元+契約三、四合計52,200元=131,400元）後，年收入約6
    81,810元（計算式：1,431,200-617,990-131,400=681,810
    元），換算原告每月平均收入為56,818元，則依此計算原告
    不能工作損失為454,544元（計算式：56,818元×8月=454,54
    4元）。
 4.勞動力減損891,710元：
   原告於107年11月26日受傷，受專人照顧2個月，再休養6個月
   ，應自108年7月26日得開始工作之日起，受有勞動力減損之
   損失。又經國立成功大學醫學院附設醫院病情鑑定報告書鑑
   定，原告工作能力減損10%，而原告每月薪資56,818元，依霍
   夫曼式計算法扣除中間利息計算原告自108年7月26日起至原
   告65歲退休即126年7月27日止（原告61年7月27日出生）之勞
   動能力減損之損失共891,710元。
 5.精神慰撫金100萬元：
   原告之小腿日益彎曲，今年1月初再次接受手術治療，經嘉義
   基督教醫院診斷為膝關節活動角度僅有0-90度，且症狀固定
   ，無法蹲、無法做粗重工作，未來可能需換人工關節等，原
   告事發後接受各項手術治療，奔波勞碌，並因壓力過大而有
   躁鬱症至精神科門診就診數次，影響原告家人心靈及家庭生
   活，原告所受精神痛苦實非筆墨可以形容，被告迄今仍無誠
   意出面解決，致原告痛苦甚鉅，爰請求精神上之損失100萬元
   。
㈡、並聲明：
  1.被告應給付原告2,542,620元及自刑事附帶民事起訴狀繕本
    送達之翌日起至清償日止，按年息5%計算之利息。
  2.請准予原告供擔保為假執行。
二、被告未於最後言詞辯論期日到場，僅於準備程序期日到庭並
    以書狀陳述：
  1.醫療費用：
　  原告提出收據中有重複，該部分應予扣除；另107年1月26 
    日至107年12月3日之收據79,540元，其中病房費用8,000元
    係單人房之費用，原告入住健保病房即可獲妥善照顧，原告
    因自己需要而選擇入住雙人房，超出部分非屬損害賠償範圍
    。
　2.看護費用：
　　原告之看護不需特殊專業醫療照顧，而屬日常生活上輔助照
    護，看護費用一日應以1,200元計算。
  3.勞動能力減損：
　　被告對鑑定原告所受勞動能力減損比例為10%雖不爭執，然
    原告僅提出承攬合約係報價單，真實性存疑，且原告迄今仍
    未提出其他薪資證明，則此部分應以最低薪資計算，並扣除
    中間利息。
　4.精神慰撫金部分：　
　　被告在事發當下留在現場，並在犯罪偵查機關未發覺前自首
    而接受裁判，被告亦因此深感自責，精神壓力不亞於原告，
    而原告驟然請求100萬元之慰撫金，實屬過高，爰請求酌減
    。
㈡、又原告於系爭事發生迄今，共受有強制汽車責任險之理賠共1
    83,101元(應係183,110元之誤載)之理賠，遂應自賠償總額
    中扣除。
㈢、並聲明：
  1.原告之訴及其假執行之聲請均駁回。
  2.訴訟費用由原告負擔。
  3.被告如受不利判決，請准予提供擔保，免為假執行。
三、本院得心證之理由：
㈠、經查，原告於107年11月26日駕駛車牌號碼0000-00自小客車
    沿嘉義市新民路自南往北方向行駛，遭被告駕駛車牌號碼00
    -0000自小客車突然跨越雙黃線行駛至對向車道，原告閃避
    不及，遭被告所駕駛之車輛撞擊，致原告受有左側脛骨上端
    閉鎖性骨折等傷害，被告上開犯行業經本院以109年度嘉交
    簡字第204號判決被告犯過失傷害罪，處有期徒刑4月，如易
    科罰金，以1,000元折算1日等情，業經原告提出診斷證明書
    為憑（見109年度嘉交簡附民字第20號卷第11、15頁），並
    經本院依職權調取上開刑事案件卷宗核閱無訛，應堪信為真
    實。
㈡、按因故意或過失，不法侵害他人之權利者，負損害賠償責任
    。不法侵害他人之身體、健康、名譽、自由、信用、隱私、
    貞操，或不法侵害其他人格法益而情節重大者，被害人雖非
    財產上之損害，亦得請求賠償相當之金額。民法第184條第1
    項前段、第195條第1項前段分別定有明文。查被告過失傷害
    行為，不法侵害原告之身體、健康，被告應負侵權責任之事
    實，既經認定屬實如前，揆諸上開規定，原告起訴請求被告
    應負損害賠償責任，自屬有據，茲將原告請求被告賠償之項
    目及金額，是否應予准許，分述如下：
  1.醫療費用：
    原告主張其因系爭事故受傷，支出醫療費用共93,775元，並
    據其提出與其所述相符之戴德森醫療財團法人嘉義基督教醫
    院收據為憑（見本院卷第97-100頁、附民卷第17-22頁）。
    被告雖辯以應扣除原告重複請求部分，然自原告於110年1月
    4日重新提出之醫療費用彙整表內，已將被告所指重複請求
    部分剔除，則最後請求之醫療費用範圍已無重複請求部分。
    另被告辯稱原告提出收據其中病房差額8,000元，係住雙人
    房之費用云云。然被告就此部分未提出相關證據供本院審酌
    ，亦非可取。故原告主張其支出醫療費用共93,775元應屬有
    據，又扣除原告因系爭事故受傷受領之強制險理賠金47,009
    元後，原告所支出之醫療費用共46,766元，是原告請求被告
    賠償其醫療費用46,766元，自應准許。
  2.看護費用：
　　原告主張其因系爭事故受傷，自107年11月26日起住院8日，
    又需專人全日照顧2個月，每日依2,200元計算，共支出149,
    600元之看護費等情，雖有戴德森醫療財團法人嘉義基督教
    醫院診斷證明書載明：「原告於107年11月26日17點15分到
    急診辦理住院，次日行骨折復位併自費鋼板內固定及補骨手
    術，於107年12月3日辦理出院，共計本院住院8日…受傷後需
    專人照顧2個月，休養6個月無法工作…」等語可憑（見本院
    卷第101頁），然上開診斷證明書明確說明係自原告受傷後
    起2個月內需專人看護，而原告係於107年11月26日受傷，則
    自該日起算2個月看護費共132,000元（計算式：2,200元×60
    日=132,000元），則原告請求看護費用132,000元之損害應
    予准許，逾此部分之請求為無理由，應予駁回。至被告雖辯
    以原告所需看護無特別醫療需求，每日應以1,200元計付看
    護費云云。然參以嘉義地區無特殊照顧之看護收費標準全日
    約2,200元至2,600元間，被告辯以每日以1,200元計算看護
    費用，顯不合於一般行情所定之看護費用範圍，洵無可採。
  3.不能工作損失：
    原告主張其受傷前為自行開業之水電業，承攬小額工程水電
    等案件，在受傷當年度承攬之工程扣除成本及人事費用額，
    每月平均收入為56,818元，遂請求不能工作之8個月期間，
    每月薪資損失56,818元。經查，戴德森醫療財團法人嘉義基
    督教醫院診斷證明書略載：「…病患受傷後需專人照顧2個月
    ，休養6個月無法工作…」等語（見本院卷第101頁），已如
    前述，是原告主張於107年11月26日急診辦理住院開始，共6
    個月無法工作，尚屬有據。原告雖主張其於107年11月26日
    住院開始需專人照顧2個月，再休養6個月，共8個月無法工
    作云云。惟自上開診斷證明書所載文義觀之，可知自原告受
    傷後需休養6個月，其中2個月需專人看護，共僅有6個月無
    法工作，非原告主張之8個月。又原告主張其107年間承攬之
    工程費用總額為1,431,200元，扣除扣除材料成本617,990元
    及人事成本131,400元後，年平均收入為681,810元，每月不
    能工作損失為56,818元，業據其提出4份房屋修繕合約書影
    本為憑（見本院卷第103-110頁），被告雖否認上開承攬合
    約形式上真正，認應以基本工資計算原告之所得云云。然細
    觀原告提出之4份房屋修繕合約書，對於工程名稱、地點、
    工程總價及預定開工日期及完工日期等均有詳細記載，且關
    於工程範圍另又以與工程總價相符之估價單做附件而為契約
    之一部分，其上並均有業主簽名、蓋章，均難認有何不實之
    處，應認原告已舉證證明其文書之真正，被告亦未舉反證以
    證明其抗辯之內容，自非可採。又本院參照行政院主計總處
    薪資及生產力統計108年營建工程業男性每月總薪資為42,17
    0元至54,006元間，與原告主張之56,818元大致相符，是原
    告請求每月56,818元不能工作損失，應為客觀合理。至本院
    函詢嘉義縣土木包工商業同業公會聯合會說明：「土木包工
    業如含工帶料，其合理之利潤約為契約總價之幾成？如僅施
    工不含材料費用，合理利潤如何計算？又從事土木包工業之
    施工人員，目前其每日合理之工資行情為何？」，經該公會
    於110年12月6日以嘉縣土木會祐字第1100000013號函復稱：
    「1.土木包工業如含工帶料，一般工程約為契約總價之10%
    ，惟仍須考量工程施作之難易度而會有增減；2.僅施工不含
    材料：一般約為8%；3.土木包工業之施工人員：模板工師傅
    2,500-3,000元，小工1,600-2,000元、紥筋工師傅2,000-2,
    200元，小工1,200-1,500元」等語（見本院卷第225頁、第2
    37頁），則依該函計算原告上開契約一、二含材料之工程利
    潤為121,370元【計算式：（84萬元+373,700元）×10%=121,
    370元】、契約三、四不含材料之工程利潤為57,432元【計
    算式（10萬元+617,900元）×8%=57,432元】，是依上開公會
    函復內容計算原告於107年承攬之4個工程利潤總計共178,80
    2元（計算式：121,370元+57,432元=178,802元），平均每
    月所得僅有14,900元，低於108年每月基本工資23,100元，
    顯非合理，而不可採。故原告每月工作所得應以56,818元計
    算，其6個月無法工作期間之損失為340,908元（計算式：56
    ,818元×6個月=340,908元）。
　4.勞動力減損：
    原告因系爭事故受傷後，勞動能力減少比例，經國立成功大
    學醫學院附設醫院鑑定後為：「…綜合過去病歷紀錄與本院
    門診實地評估結果，個案事故傷害後與事故相關且持續影響
    其工作能力之可能綜合判斷包括「左側脛骨平台閉鎖性骨折
    術後」，結果顯示全人障害損失5%，工作能力損失10%」等
    語，此有國立成功大學醫學院附設醫院病情鑑定報告書在卷
    可憑（見本院卷第143頁），本院認原告所受勞動能力減損
    比例至少達10%。又原告每月所得為56,818元，如前所述，
    故原告每年減少之勞動能力換算所得數額應為68,181元（計
    算式：56,818元×12月×10%=68,181元）。又原告係於61年7
    月27日出生，則自前述工作損失之期間屆滿翌日即108年5月
    27日起算至65歲退休之日即126年7月27日止，尚可工作18年
    2月，依霍夫曼式計算法扣除中間利息（首期給付不扣除中
    間利息）核計其金額為897,595元【計算方式為：68,181×13
    .00000000+(68,181×0.00000000)×(13.00000000-00.000000
    00)=897,595.000000000。其中13.00000000為年別單利5%第
    18年霍夫曼累計係數，13.00000000為年別單利5%第19年霍
    夫曼累計係數，0.00000000為未滿一年部分折算年數之比例
    (61/365=0.00000000)。採四捨五入，元以下進位】。
  5.精神慰撫金：
    按不法侵害他人致受傷者，被害人受有非財產上損害，請求
    加害人賠償相當金額之慰撫金時，法院對於慰撫金之量定，
    應斟酌實際加害情形、所造成之影響、被害人痛苦之程度、
    兩造之身分地位經濟情形及其他各種狀況，以核定相當之數
    額（最高法院47年台上字第1221號、51年台上字第223號判
    例意旨參照）。又按慰撫金之多寡，應斟酌雙方之身分、地
    位、資力與加害之程度及其他各種情形核定相當之數額，其
    金額是否相當，自應依實際加害情形與被害人所受之痛苦及
    雙方之身分、地位、經濟狀況等關係決定之；而被害人身分
    法益影響程度，亦應以客觀之社會價值衡量，不得專以受害
    人主觀之感受為斷。經查，原告因系爭事故受有左側脛骨上
    端閉鎖性骨折等傷害，已如前述，堪認其精神上確實受有相
    當程度之痛苦，是原告請求被告賠償精神慰撫金，應屬有據
    。又本院斟酌於本件侵權行為發生時，原告屆齡46歲（61年
    7月27日生），從事自行開業之水電業，於107年、108年所
    得分別為24,606元、3,433元，名下有勝鴻工程行，財產總
    額為490,000元，被告則於系爭事故發生時屆齡55歲（52年2
    月20日生），學歷為國中畢業，於107年、108年所得分別為
    203,998元、252,782元，名下有房屋1筆、土地1筆、SUZUKI
    汽車1輛、投資6筆，財產總額共1,843,110元，此有兩造稅
    務電子閘門財產所得調件明細表在卷為憑。是本院參酌前述
    本件侵權行為事實發生之情節，原告所受傷勢及其精神痛苦
    之程度、兩造之經濟地位等一切情狀，認為原告此部分請求
    應以30萬元為適當，應予准許，逾此數額之請求則非可採，
    應予駁回。
四、綜上所述，原告得向被告請求之賠償金額為1,717,269元（
    計算式：醫藥費46,766元+看護費132,000元+不能工作損失3
    40,908元+勞動能力減損897,595元+精神慰撫金30萬元=1,71
    7,269元）。
五、又保險人依本法規定給付之保險金，視為加害人或被保險人
　　損害賠償金額之一部分，加害人或被保險人受賠償時，得扣
    除之，汽車強制責任保險法第30條定有明定。是強制汽車責
    任保險之保險人依該法規定所為之保險給付，被保險人於該
    範圍內之損害賠償責任即因而解免。經查，原告因本次事故
　　分別於108年1月15日、110年12月29日領取強制責任險理賠
    金47,009元、136,101元，此有保險付款明細資料在卷可憑
    （見本院卷第263頁），然其中47,009元原告已自醫療費用
    請求中扣抵，自無庸再重複扣除。從而原告所受之損害1,71
    7,269元應僅再扣除110年12月29日領取之強制險理賠金136,
    101元，故原告得請求之金額應為1,581,168元（計算式：1,
    717,269元-136,101元=1,581,168元）。
六、末按給付無確定期限者，債務人於債權人得請求給付時，經
    其催告而未為給付，自受催告時起，負遲延責任。其經債權
    人起訴而送達訴狀，與催告有同一之效力；遲延之債務，以
    支付金錢為標的者，債權人得請求依法定利率計算之遲延利
    息；應付利息之債務，其利率未經約定，亦無法律可據者，
    週年利率為百分之五，民法第229條第2項、第233條第1項前
    段、第203條定有明文。本件原告請求被告損害賠償，係屬
    不確定期限之債權，且以支付金錢為標的，則原告主張被告
    應自起訴狀繕本送達之翌日即109年5月8日（見本院附民卷
    第35頁）起計付法定遲延利息，即屬有據。
七、從而，原告依侵權行為之法律關係，請求被告給付原告1,58
    1,168元，及自起訴狀繕本送達翌日即109年5月8日起至清償
    日止，按年息百分之5計算之利息，為有理由，應予准許；
    逾此部分之請求，則屬無據，應予駁回。　　
八、又兩造陳明願供擔保，聲請宣告假執行或免為假執行，均核
    無不合，本院爰酌定相當之擔保金額准許之。至原告其餘敗
    訴部分，其假執行之聲請失所附麗，爰併駁回之。
九、本件判決事實已臻明確，兩造其餘攻擊防禦及舉證，核與本
    件判決結果無影響，爰不另一一論述，附此敘明。
據上論結，本件原告之訴為一部有理由，一部無理由，依民事訴
訟法第79條、第385條第1項前段、第390條第2項、第392條第2項
，判決如主文。
中　　華　　民　　國　　111 　年　　1 　　月　　28　　日
                       民事第三庭法　官  曾文欣
以上正本係照原本作成。
如對本判決上訴須於判決送達後20日內向本院提出上訴狀（須按
對造人數提出繕本）。
如委任律師提起上訴者，應一併繳納上訴審裁判費。
中　　華　　民　　國　　111 　年　　1 　　月　　28　　日
                                 書記官　陳慶昀